臺灣嘉義地方法院刑事判決
110年度訴字第455號
公  訴  人  臺灣嘉義地方檢察署檢察官
被      告  周柏憲


指定辯護人  李政昌律師（義務辯護）
上列被告因違反毒品危害防制條例案件，經檢察官提起公訴（11
0 年度偵字第2588號），本院判決如下：
    主    文
周柏憲販賣第三級毒品未遂，處有期徒刑貳年。扣案如附表編號
1 、2 所示之物均沒收。
    犯罪事實
一、周柏憲明知摻有4-甲基甲基卡西酮（4-methylmethcathinon
　　e 、Mephedrone、4-MMC ）、甲基-N,N-二甲基卡西酮（Met
　　hyl-N,N-Dimethylcathinone ）、硝甲西泮（硝甲氮平、Ni
　　metazepam ）成分之咖啡飲品（下稱「毒品咖啡包」，為同
　　一級別）均係毒品危害防制條例第2 條第2 項第3 款所列管
　　之第三級毒品，不得非法販賣或持有純質淨重5 公克以上，
　　，竟基於意圖營利而販賣第三級毒品之犯意，於民國110 年
　　3 月2 日某時許，持其所有廠牌iPhone XR 行動電話1 支（
　　搭配門號0000000000之SIM 卡1 枚），在Tiktok抖音軟體某
　　公開影片，以暱稱「高雄. 台南營營營營營營」留言張貼「
　　營」販賣毒品咖啡包訊息，待不特定客戶與之聯絡購買毒品
　　事宜。嗣於同日15時53分許，執行網路巡邏勤務員警李俊霖
　　瀏覽該訊息而喬裝買家與之接洽，雙方互加WeChat微信通訊
    軟體好友，約定以新臺幣15,000元代價購買毒品咖啡包50包
　　，及在嘉義縣○○鄉○○村00○○00○00號「統一便利超商上龍門
    市」見面交易，周柏憲遂於同日20時17分許，騎乘車牌號碼
    000-0000之普通重型機車，抵達上址欲進行交易時，旋為員
    警出示身分並以現行犯逮捕，交易乃未得逞，且當場扣得如
    附表所示等物，而查悉上情。
二、案經嘉義縣警察局朴子分局報請臺灣嘉義地方檢察署檢察官
    偵查起訴。
    理    由
一、證據能力：
  ㈠按法院或檢察官得囑託醫院、學校或其他相當之機關、團體
    為鑑定，或審查他人之鑑定，並準用第203 條至第206 條之
    1 之規定（不包括第202 條囑託個人鑑定時應命鑑定人於鑑
    定前具結之規定），而鑑定之經過及其結果，應命鑑定人以
    言詞或書面報告，刑事訴訟法第208 條第1 項前段及第206
    條第1 項分別定有明文。另現行刑事訴訟法關於鑑定之規定
    ，除選任自然人充當鑑定人外，另設有囑託機關鑑定制度。
    依刑事訴訟法第198 條、第208 之規定，不論鑑定人或鑑定
    機關、團體，固均應由法院、審判長、受命法官或檢察官視
    具體個案之需要而為選任、囑託，並依同法第206 條之規定
    ，提出言詞或書面報告，始符合同法第159 條第1 項所定得
    作為證據之「法律有規定」之情形，否則所為之鑑定，仍屬
    傳聞證據。然於司法警察機關調查中之案件，為因應實務上
    ，或因量大、或有急迫之現實需求，併例行性當然有鑑定之
    必要者，例如毒品之種類與成分、尿液之毒品反應，或者槍
    、彈有無殺傷力等鑑定，基於檢察一體原則，得由該管檢察
    長對於轄區內之案件，以事前概括選任鑑定人或囑託鑑定機
    關、團體之方式，俾便轄區內之司法警察官、司法警察對於
    調查中之此類案件，得即時送請先前已選任之鑑定人或囑託
    之鑑定機關、團體實施鑑定，以求時效（見法務部92年9 月
    1 日法檢字第0920035083號函參照，刊載於法務部公報第31
    2 期）。本件卷附之內政部警政署刑事警察局110 年4 月19
    日刑鑑字第1100025063號鑑定書，係執行毒品鑑定公務所出
    具之書面鑑定報告，依據刑事訴訟法第159 條之立法理由及
    同法第206 條規定，復審酌毒品鑑定報告係由專業機關人員
    本於其專業知識及儀器所作成，又上開鑑定書與本案之事實
    具有關聯性，可認鑑定書具有證據能力。
  ㈡按被告以外之人（包括證人、鑑定人、告訴人、被害人及共
    同被告等）於審判外之陳述雖不符刑事訴訟法第159 條之1
    至之4 等4 條之規定，而經當事人於審判程序同意作為證據
    ，法院審酌該言詞陳述或書面陳述作成時之情況，認為適當
    者，亦得為證據；當事人、代理人或辯護人於法院調查證據
    時，知有刑事訴訟法第159 條第1 項不得為證據之情形，而
    未於言詞辯論終結前聲明異議者，視為有前項之同意，同法
    第159 條之5 定有明文。立法意旨在於傳聞證據未經當事人
    之反對詰問予以核實，原則上先予排除。惟若當事人已放棄
    反對詰問權，於審判程序中表明同意該等傳聞證據可作為證
    據；或於言詞辯論終結前未聲明異議，基於尊重當事人對傳
    聞證據之處分權，及證據資料愈豐富，愈有助於真實發見之
    理念，且強化言詞辯論主義，使訴訟程序得以順暢進行，上
    開傳聞證據亦均具有證據能力。經查，本判決所引用下列各
    項證據方法之證據能力，於本院準備程序時被告表示同意（
    見院卷第55-57 頁），且檢察官、被告及辯護人於審理中調
    查證據時，知有刑事訴訟法第159 條第1 項不得為證據之情
    形，亦未於言詞辯論終結前聲明異議，且本院審酌該等證據
    作成之客觀情況均無不當，並無不宜作為證據之情事，依刑
    事訴訟法第159 條之5 之規定，認應具有證據能力。
  ㈢另卷附之手機擷圖、現場搜索相關照片等，乃依實體狀態所
    拍攝，及依法定程序查扣之扣案物，其證據目的及性質均非
    供述證據，亦無傳聞法則規定之適用，復核無違法取證情事
　　，且與被告本件犯行之待證事實有關，自具有證據能力。
二、認定犯罪事實所憑證據及理由：
  ㈠上揭犯罪事實，業據被告於警詢、偵訊及審理中所坦承（見
    警卷第9-11頁；偵卷第31-32 頁；院卷第55頁、第103 頁、
　　第109-110 頁），並有嘉義縣警察局朴子分局搜索扣押筆錄
　　、扣押物品目錄表暨清單、員警李俊霖職務報告、車輛詳細
　　資料報表（車號000-0000）、手機抖音軟體對話紀錄擷圖、
　　微信通訊軟體對話紀錄擷圖、現場搜索相關照片等附卷可稽
　　（見警卷第15-25 頁、第61頁、第65頁、第69-88 頁；偵卷
　　第53-55 頁；院卷第11頁），及如附表所示扣案物可資佐證
　　。且扣案如附表編號1 所示淡橘色粉末，經送請內政部警政
　　署刑事警察局檢驗結果，確檢出第三級毒品成分（詳參附表
　　編號1 所載），有該局110 年4 月19日刑鑑字第0000000000
　　號鑑定書1 紙附卷可參（見偵卷第57-58 頁）。又觀諸前揭
　　對話紀錄內容雖未明確提及交易毒品之種類名稱（圖示飲品
　　，參警卷第69頁、第77頁），然政府對於販賣毒品行為科以
　　高度刑責，衡諸交易雙方相互聯絡時，為躲避查緝，僅約定
　　送貨時、地，或略述數量、價格之其一，極為常見，況雙方
　　交易毒品事項，或已有默契，或見面後再洽談，未必於對話
　　中詳實約妥細節，幾均以暗語或彼此有默契而為溝通，苟無
　　違背經驗及論理法則，仍得據以認定毒品交易行為之存在，
　　上揭對話紀錄內容除「圖示飲品」外，另提及「50/300」、
　　「00 00000」、「地址地圖」，被告亦攜帶毒品咖啡包到場
　　等節，足資補強員警與被告間談妥合意交易第三級毒品咖啡
　　包，應為真實。
  ㈡又按販賣毒品之所謂販賣行為，係行為人基於營利之目的，
    而販入或賣出毒品而言。販賣毒品者，其主觀上須有營利之
    意圖，且客觀上有販賣之行為，即足構成，至於實際上是否
    已經獲利，則非所問。即於有償讓與他人之初，係基於營利
    之意思，並著手實施，而因故無法高於購入之原價出售，最
    後不得不以原價或低於原價讓與他人時，仍屬販賣行為。必
    也始終無營利之意思，縱以原價或低於原價有償讓與他人，
    方難謂為販賣行為，而僅得以轉讓罪論處（最高法院93年度
　　台上字第165 號判決意旨參照）。復衡近年來毒品之濫用，
    危害國民健康與社會安定日益嚴重，治安機關對於販賣或施
    用毒品之犯罪行為，無不嚴加查緝，各傳播媒體對於政府大
    力掃毒之決心猶再三報導，已使毒品不易取得且物稀價昂，
    苟有償交付甲基安非他命與買受人之交易過程中無利可圖，
    縱屬至愚，亦無甘冒被取締移送法辦判處重刑之危險而平白
    從事上開毒品交易之理。參以，被告供稱：伊向上手拿毒品
　　咖啡包1 包200 元、以300 元販售，若此次販賣50包成功，
　　共可獲利5,000 元等語（見警卷第11-12 頁；偵卷第32頁；
　　院卷第109 頁），是堪認被告交易毒品咖啡包時，確有從中
　　獲得利益，主觀上自係基於營利之販賣意圖而為毒品之提供
　　行為至明。
  ㈢綜上，被告前揭販賣第三級毒品咖啡包未遂之犯行，事證明
　　確，堪可認定，應予依法論科。
三、論罪科刑：
  ㈠按俗稱「釣魚」或「誘捕偵查」之情形，因毒品買者為協助
　　警察辦案佯稱購買，而將販賣者誘出以求人贓俱獲，因其無
　　實際買受之真意，且在警察監視之下伺機逮捕，事實上亦不
　　能真正完成買賣，則該次行為，僅能論以販賣未遂（最高法
　　院100 年度台上字第4498號判決意旨參照）。本件被告藉以
　　抖音軟體、微信對話軟體接洽購毒者、聯繫交易，再依約定
　　前去進行交易毒品，員警喬裝購毒者佯稱購買毒品咖啡包，
　　實際上無買受毒品之真意，始未能完成毒品交易而未遂。是
　　核被告所為，係犯毒品危害防制條例條例第4 條第6 項、第
　　3 項之販賣第三級毒品未遂罪。其持有第三級毒品持有純質
　　淨重5 公克以上之低度行為，為販賣毒品之高度行為所吸收
　　，不另論罪。又被告已著手於犯罪行為之實行，但尚未賣出
　　即遭員警當場逮捕，為未遂犯，依刑法第25條第2 項之規定
　　減輕其刑。
  ㈡被告於偵查、第一審審判中就上開販賣第三級毒品未遂犯行
　　均自白犯罪，再依同條例第17條第2 項規定遞減輕其刑。
　㈢①雖被告供稱其施用毒品來源為林禕哲而為警追查，有卷內
　　指認臉書資訊、嘉義縣警察局朴子分局函送資料（林禕哲）
　　、對林禕哲持用手機實施數位勘查暨比對、地點勘查等可按
　　（見警卷第67-68 頁；偵卷第67-81 頁、第145-149 頁）；
　　惟林禕哲經臺灣橋頭地方檢察署檢察官以110 年度偵字第11
　　588 號仍在偵查中尚未偵結（參院卷第79頁函文、第115 頁
　　2022/1/11 林禕哲之臺灣高等法院被告前案紀錄表），被告
　　所述毒品來源並未因而查獲，即不得依毒品危害防制條例第
　　17條第1 項規定減輕其刑。②另辯護人雖為被告請求依刑法
　　第59條酌量減輕其刑云云（見院卷第55頁、第61-62 頁）。
　　惟按量刑固屬法院自由裁量之職權，然仍應受比例、罪刑相
　　當原則等法則之拘束，並非可恣意為之，致礙及公平正義之
　　維護，必須兼顧一般預防之普遍適應性與具體個案特別預防
　　之妥當性，始稱相當。而刑法第59條之酌量減輕其刑，必於
　　犯罪之情狀，在客觀上足以引起一般同情，認為即予宣告法
　　定最低度刑期，猶嫌過重者，始有其適用。而被告販賣第三
　　級毒品咖啡包，與大盤毒梟販賣、持有大量毒品者固截然有
　　別，然被告所犯上開法定刑為7 年以上有期徒刑，經依前述
　　刑法第25條第2 項、毒品危害防制條例第17條第2 項遞減輕
　　其刑後，可量處最低刑度為1 年9 月以上有期徒刑，已難認
　　有何情輕法重或情堪憫恕之情形，又衡以被告本件持有毒品
　　數量、犯罪動機、態度、危害等情狀，業經下述科刑時所審
　　酌，故本院認被告所為販賣第三級毒品未遂之犯行，依一般
　　國民社會感情，對照可判處之刑度，尚無從再適用刑法第59
　　條之規定，附此敘明。 
  ㈣爰審酌被告明知毒品具有成癮性，服用後會產生依賴性、耐
    藥性，且戒解不易，嚴重妨害人之身心健康，竟販賣第三級
    毒品咖啡包藉以牟利，助長毒品氾濫，影響社會治安、戕害
　　國民身心健康；惟念其犯後於偵、審中俱坦承犯行，並提供
　　上手資料（雖未查獲），態度配合尚佳，衡酌本件販賣毒品
　　1 次係員警喬裝幸而未流入市面、原議定數量為50包、交易
　　價格15,000元情節，考量被告年紀尚輕、非專門毒販或中上
　　游盤商，綜合犯罪目的、手段、預期利潤、對社會所生危害
　　、個人智識程度、經濟與生活狀況（參院卷第111 頁之審理
    筆錄所載）等一切情狀，量處如主文所示之刑。
四、沒收部分：
  ㈠扣案如附表編號1 之淡橘色粉末經鑑定結果，確檢出第三級
　　毒品成分，如前所述，係被告交易未遂犯行所持毒品，爰依
　　刑法第38條第1 項規定，宣告沒收（最高法院96年度台上字
　　第727 號、96年台上字第884 號判決意旨參照）；又外包裝
　　乃用以包裹毒品，已因直接碰觸、沾染毒品而無法析離，自
　　應視同為毒品，併依上述規定予以宣告沒收之。至因鑑驗所
　　耗損之毒品部分，既已滅失，不另為沒收之諭知。 
  ㈡扣案如附表編號2 之廠牌iPhone XR 行動電話（搭配門號00
　　00000000之SIM 卡1 枚），係被告持有、供聯繫交易毒品所
　　用之物（參院卷第107 頁），自應依毒品危害防制條例第19
　　條第1 項規定諭知沒收。
據上論斷，應依刑事訴訟法第299 條第1 項前段，毒品危害防制
條例第4 條第3 項、第6 項、第17條第2 項、第19條第1 項，刑
法第11條、第25條第2 項、第38條第1 項，判決如主文。
本案經檢察官吳心嵐偵查起訴，由檢察官陳則銘到庭實行公訴。
中　　華　　民　　國　　111 　年　　1 　　月　　11　　日
                  刑事第二庭    審判長法  官  林正雄
　　　　　　　　　                    法  官  黃美綾
　　　　　　　　　　　　　　　　　　　法  官  王品惠
以上正本證明與原本無異。
如不服本判決應於收受判決後20日內向本院提出上訴書狀，並應
敘述具體理由；其未敘述上訴理由者，應於上訴期間屆滿後20日
內向本院補提理由書（均須按他造當事人之人數附繕本）「切勿
逕送上級法院」。
中　　華　　民　　國　　111 　年　　1 　　月　　11　　日
                                      書記官  黃亭嘉 
附表：
編 號         名                        稱 數量/ 單位  所有人/ 持有人/ 保管人 1  淡橘色粉末【黃色包裝，即毒品咖啡包，見偵卷第 57-58 頁之內政部警政署刑事警察局110 年4 月19 日刑鑑字第1100025063號鑑定書，檢出第三級毒品 4-甲基甲基卡西酮（4-methylmethcathinone 、Me phedrone、4-MMC ）、甲基-N,N-二甲基卡西酮（M ethyl-N,N-Dimethylcathinone ）、硝甲西泮（硝 甲氮平、Nimetazepam ）成分】 ①驗前總淨重約402.03公克。 ②抽驗1 包：驗餘淨重4.50公克。 ③推估4-甲基甲基卡西酮之驗前總純質淨重約4.02 　公克。 ④推估甲基-N,N-二甲基卡西酮之驗前總純質淨重 　約8.04公克。 50包   周柏憲  2  廠牌iPhone XR 行動電話（搭配門號0000000000之SIM 卡1 枚） 1 支   

附錄論罪科刑法條： 
毒品危害防制條例第4 條第3 項
製造、運輸、販賣第三級毒品者，處7 年以上有期徒刑，得併科
新臺幣1 千萬元以下罰金。